【裁判字號】    99,再易,7
【裁判日期】    991130
【裁判案由】    給付保險金
【裁判全文】
臺灣花蓮地方法院民事判決               99年度再易字第7號
再審原告    三商美邦人壽保險股份有限公司
法定代理人  陳翔立
再審被告    徐建倫
上列當事人間給付保險金事件，再審原告對於民國99年5 月31日
本院99年度保險簡上字第1 號民事確定判決提起再審，本院判決
如下：
    主      文
再審之訴駁回。
再審訴訟費用由再審原告負擔。
    理      由
一、按再審之訴顯無再審理由者，得不經言詞辯論，以判決駁回
    之，民事訴訟法第502條第2項定有明文，而所謂「顯無再審
    理由」，係指針對再審原告所主張之再審原因，無須另經調
    查辯論，即可判定其不足以動搖原確定判決所為判斷結果而
    言。次按民事訴訟法第496 條第1項第1款所謂適用法規顯有
    錯誤者，係指確定判決所適用之法規顯然不合於法律規定，
    或與司法院現尚有效及大法官會議之解釋，或最高法院尚有
    效之判例顯然違反者而言，或消極的不適用法規，顯然影響
    裁判者而言，並不包括判決理由矛盾、理由不備、取捨證據
    、漏未斟酌證據及認定事實錯誤之情形在內（最高法院97年
    度台聲字第1號裁判要旨、63年台上字第880號判例要旨參照
    ）。
二、本件再審意旨略以：
(一)保險契約之住院係以「日」為單位（或條件），本件被保險
    人於門諾醫院「日間住院」每天僅7小時，不論依民法第119
    條至第121 條，就「一日」解釋為「給付條件」抑或「給付
    單位」均不可能以7 小時即作為「一日」之理，惟前審判決
    消極不適用民法上開條文作為解釋契約所約定「一日」之依
    據，即認「況依系爭保險契約之上開約定可知，並未約定「
    住院」須以全日住院為限，且由上開契約之文義可知，只需
    被上訴人因疾病，經醫師診斷必須住醫院治療，及確實於醫
    院中接受治療之事實，即符合給付保險金之要件。」云云，
    而將日間住院每日7 小時判令再審原告應給付「一日」之保
    險金，尤其，前審判決認再審被告於花蓮慈濟醫院全日住院
    53 日，應扣除請假、實際未接受治療之時數203小時17分（
    約為8 日）之保險金，但就再審被告於門諾醫院「日間住院
    」（每日7 小時）卻判令按日全額給付保險金，二者顯然矛
    盾，此皆為前審判決就契約第10條以「日」作為保險金給付
    條件（或單位）之約定，未適用民法第119條至第121條做為
    解釋契約之依據所致，而影響於判決之結果，又住院保險金
    既以「日」作為給付條件，是被保險人住院若未滿一日者，
    則請求保險金之權利尚不發生，且本諸經驗法則及誠信原則
    而為判斷，必先窮盡契約解釋之方法而後「仍有疑義時」使
    得作有利於被保險人之解釋，前審判決消極不適用民法第11
    9 條、第120條、第121條以定義何謂「一日」，致影響判決
    之結果，其適用法規顯有錯誤。
(二)前審判決漏未斟酌卷內「全民健康保險醫療費用支付標準」
    所示「日間住院」與「全日住院」異其保險金之給付標準之
    重要證物，致將「日間住院」判令依「全日住院」給付，使
    再審被告不當得利，另再審被告是否真正罹患憂鬱症及其病
    況是否已達住院之必要，除醫師「診斷性會談」之判斷外，
    尚須觀察其他客觀之間接事實及情況證據，以資判斷，前審
    判決漏未斟酌卷內台大醫院99年3月18日校附醫祕字第99000
    1589號函，致無法正確認定該事實，有民事訴訟法第497 條
    之再審事由，而提起再審之訴之情事。
(三)並聲明：1、廢棄本院99年度保險簡上字第1號確定判決不利
    於再審原告部分廢棄。 2、上廢棄部份，再審被告於前程序
    第一審簡易之訴及其假執行之聲請均駁回。 3、再審及前審
    訴訟費用均由再審被告負擔。
三、再審原告主張原確定判決適用法規顯有錯誤部分：
    再審原告主張原確定判決認所謂「日間住院」，其住院期間
    僅7 小時，卻仍判令再審原告應理賠「一日」之保險金，原
    確定判決顯消極未適用民法第119 、120、121條等法規云云
    。經查：原確定判決就此已明白表示依保險契約解釋之原則
    ，本件所謂之「日間住院」亦屬保險契約所約定之「住院」
    型態之一，日間住院一日固僅有7 小時，惟依其治療內容及
    目的，即相當於全日住院，故再審原告就該部分應比照全日
    住院依約給付一日之保險金，理由已詳述於原確定判決第 7
    頁、第8頁間。且原確定判決第一審第4頁中，亦敘明「民法
    第120條、第121條並未規定法律上所稱之日係指零時至24時
    止為一日，而係規定以日定期間者，其始日不算入，是被告
    以民法第120條、第121條規定，作為原告住院未滿一日不得
    請求保險金之理由，尚乏依據」之內容。是原確定判決此部
    分所為之判斷，純係就「日間住院」是否符合系爭保險契約
    內容所為之解釋，核與民法第119 、120、121條等規定並無
    關聯，實無存在是否適用該等法條之爭議。是再審原告上開
    主張，純係就前審判決對契約解釋、事實認定所為之指摘，
    揆諸首引判例、判決意旨，其此部分之主張尚非適法。
四、再審原告主張原確定判決有重要證物漏未斟酌部分：
    按民事訴訟法第497 條所謂就足以影響於判決之重要證物漏
    未斟酌，係指足以影響判決基礎之重要證物，雖在前訴訟程
    序業已提出，然未經確定判決加以斟酌，或忽視當事人聲明
    之證據而不予調查，或就依聲請或依職權調查之證據未為判
    斷而言。查再審原告上述主張之「全民健康保險醫療費用支
    付標準」及台大醫院99年3月18日校附醫祕字第990001589號
    函，核其性質，前者乃政府辦理全民健保所訂給付醫療機構
    醫療費用之標準，本屬法規命令之一，並非此處所指之「證
    物」。而後者固係原確定判決程序中囑託台大醫院鑑定之回
    函，然該函說明欄中開宗明義即表示無法受託本件鑑定之旨
    ，自難謂為重要之證物。至該函說明欄中其餘之內容，則係
    關於如何診斷憂鬱症及該院無從鑑定所為之說明，其容或得
    採為原確定判決調查證據、認定事實之參考方法，但仍非所
    謂之「證物」。是再審原告此部分之主張充其量僅能認為係
    就攻擊防禦方法所為之闡釋，並非於原確定程序提出應予斟
    酌之證物。原確定判決縱未採納再審原告所為之主張，仍屬
    事實認定、證據取捨之範疇，自難認有何再審事由存在。
五、綜合上述，再審原告上開所陳各節，經核均係對於原確定判
    決訴訟程序之證據取拾、認定事實之職權行使而為指摘，核
    與適用法規顯有錯誤之情形有間，亦無重要證物漏未斟酌之
    情形。從而，再審原告主張本院99年度保險簡上字第1 號民
    事確定判決有民事訴訟法第496條第1項第1款及同法第497條
    之再審事由，尚屬無據，其指摘該確定判決不當，求予廢棄
    改判，顯無理由，爰依首揭規定，不經言詞辯論逕予判決駁
    回。
六、訴訟費用裁判之依據：民事訴訟法第78條。
中    華    民    國    99    年    11    月    30    日
                          臺灣花蓮地方法院民事庭
                              審判長法官  劉雪惠
                              法      官  沈培錚
                              法      官  陳鈺林
以上正本證明係照原本作成。
本判決不得上訴。
中    華    民    國    99    年    11    月    30    日
                              法院書記官  許志豪

司法院資訊處製作；財團法人民間司法改革基金會備份。
